ACORDAO-COMPLETO-2575847

ACÓRDÃO 158/2023 ATA 4/2023 - PLENÁRIO

VISTOS, relatados e discutidos estes autos de representação formulada pela Unidade de Auditoria Especializada em Orçamento, Tributação e Gestão Fiscal (AudFiscal) , versando sobre o anteprojeto de decisão normativa que fixa, para o exercício de 2023, os percentuais individuais de participação dos estados, do Distrito Federal e dos municípios na distribuição do produto da arrecadação da contribuição de intervenção no domínio econômico relativa às atividades de importação ou comercialização de petróleo e seus derivados, gás natural e seus derivados e álcool combustível, de que trata o art. 177, § 4º, da Constituição Federal,
ACORDAM os Ministros do Tribunal de Contas da União, reunidos em sessão do Plenário, diante das razões expostas pelo relator, em:
9.1. conhecer da presente representação, nos termos do inciso VI do art. 237 do Regimento Interno;
9.2. aprovar o anteprojeto de decisão normativa anexo aos autos, que cuida da fixação, para o exercício de 2023, dos percentuais individuais de participação dos estados, do Distrito Federal e dos municípios brasileiros nos recursos de que trata o inciso III, c/c o § 4º, do art. 159 da Constituição Federal (Cide-Combustíveis) , acompanhado dos seguintes anexos:
Anexo I: Percentuais Individuais de Participação dos Estados e DF;
Anexo II: Percentuais Individuais de Participação dos Municípios (inclui as capitais e os municípios da Reserva) ;
Anexo III: Memória de Cálculo da Participação das Capitais;
Anexo IV: Memória de Cálculo da Participação dos Municípios da Reserva;
Anexo V: Nota Explicativa.
9.3. encaminhar cópia desta deliberação e da decisão normativa aprovada aos presidentes do Senado Federal e da Câmara dos Deputados, ao ministro de Estado da Fazenda, à presidente do Banco do Brasil S.A., ao presidente da Fundação Instituto Brasileiro de Geografia e Estatística, ao diretor-geral do Departamento Nacional de Infraestrutura de Transportes e ao diretor-geral da Agência Nacional do Petróleo, Gás Natural e Biocombustíveis;
9.4. publicar no Diário Oficial da União a decisão normativa aprovada, a fim de dar amplo conhecimento à sociedade;
9.5. determinar à Segecex que alerte as Representações do TCU nos estados sobre a necessidade de encaminhar imediatamente para a Unidade de Auditoria Especializada em Orçamento, Tributação e Gestão Fiscal eventuais recursos administrativos interpostos, com base no art. 292-A do Regimento Interno do Tribunal, para retificação dos percentuais individuais de participação publicados, relativos à Cide-Combustíveis do exercício de 2023, independentemente da data de recebimento; e
9.6. encerrar o presente processo, nos termos do art. 169, inciso V, do Regimento Interno do TCU.

Projeto de decisão normativa referente à fixação dos percentuais individuais de participação dos estados, do Distrito Federal e dos municípios na distribuição dos recursos da CIDE para o exercício de 2023.

não há.

3. Interessados/Responsáveis: não há.

13.1. Ministros presentes: Bruno Dantas (Presidente), Walton Alencar Rodrigues, Benjamin Zymler (Relator), Augusto Nardes, Aroldo Cedraz e Antonio Anastasia.
13.2. Ministros-Substitutos convocados: Augusto Sherman Cavalcanti, Marcos Bemquerer Costa e Weder de Oliveira.

BENJAMIN ZYMLER

Adoto como relatório a instrução elaborada no âmbito da Unidade de Auditoria Especializada em Orçamento, Tributação e Gestão Fiscal (peça 5) , cuja proposta de encaminhamento contou com a anuência do Auditor-Chefe Adjunto (peça 7) :
"Tratam os autos da fixação, para o exercício de 2023, dos percentuais individuais de participação dos estados, do Distrito Federal e dos municípios na distribuição dos recursos de que tratam o inciso III e o § 4º do art. 159 da Constituição Federal, incluídos pela Emenda Constitucional 42, de 19/12/2003, tendo a redação do inciso III do art. 159 sido alterada pela Emenda 44, de 30/6/2004, in verbis:
Art. 159. A União entregará:
 (...) 
III - do produto da arrecadação da contribuição de intervenção no domínio econômico prevista no art. 177, § 4º, 29% (vinte e nove por cento) para os Estados e o Distrito Federal, distribuídos na forma da lei, observada a destinação a que refere o inciso II, c, do referido parágrafo.
 (...) 
§ 4º Do montante de recursos de que trata o inciso III que cabe a cada Estado, vinte e cinco por cento serão destinados aos seus Municípios, na forma da lei a que se refere o mencionado inciso.
2.	Em relação aos estados e ao Distrito Federal, a competência para a realização do cálculo dos respectivos percentuais individuais de participação, a serem publicados até 15 de fevereiro de cada ano, foi atribuída a este Tribunal pelo § 4º do art. 1º-A da Lei 10.336, de 19/12/2001, acrescido pela Lei 10.866, de 4/5/2004, in verbis:
Art. 1º-A. A União entregará aos Estados e ao Distrito Federal, para ser aplicado, obrigatoriamente, no financiamento de programas de infra-estrutura de transportes, o percentual a que se refere o art. 159, III, da Constituição Federal, calculado sobre a arrecadação da contribuição prevista no art. 1º desta Lei, inclusive os respectivos adicionais, juros e multas moratórias cobrados, administrativa ou judicialmente, deduzidos os valores previstos no art. 8º desta Lei e a parcela desvinculada nos termos do art. 76 do Ato das Disposições Constitucionais Transitórias.
 (...) 
§ 4º A partir do exercício de 2005, os percentuais individuais de participação dos Estados e do Distrito Federal serão calculados pelo Tribunal de Contas da União na forma do § 2º deste artigo, com base nas estatísticas referentes ao ano imediatamente anterior, observado o seguinte cronograma:
I - até o último dia útil de janeiro, os órgãos indicados nos incisos I a III do § 2º deste artigo enviarão as informações necessárias ao Tribunal de Contas da União;
II - até 15 de fevereiro, o Tribunal de Contas da União publicará os percentuais individuais de que trata o caput deste parágrafo;
III - até o último dia útil de março, o Tribunal de Contas da União republicará os percentuais com as eventuais alterações decorrentes da aceitação do recurso a que se refere o § 5º deste artigo.
3.	Os critérios para a distribuição aos estados e ao Distrito Federal foram estabelecidos pelo § 2º do art. 1º-A da mesma Lei 10.336/2001, também incluído pela Lei 10.866/2004, in verbis:
Art. 1º-A. (...) 
 (...) 
§ 2º A distribuição a que se refere o § 1o deste artigo observará os seguintes critérios:
I - 40% (quarenta por cento) proporcionalmente à extensão da malha viária federal e estadual pavimentada existente em cada Estado e no Distrito Federal, conforme estatísticas elaboradas pelo Departamento Nacional de Infra-Estrutura de Transportes - DNIT;
II - 30% (trinta por cento) proporcionalmente ao consumo, em cada Estado e no Distrito Federal, dos combustíveis a que a Cide se aplica, conforme estatísticas elaboradas pela Agência Nacional do Petróleo - ANP;
III - 20% (vinte por cento) proporcionalmente à população, conforme apurada pela Fundação Instituto Brasileiro de Geografia e Estatística - IBGE;
IV - 10% (dez por cento) distribuídos em parcelas iguais entre os Estados e o Distrito Federal.
4.	A fim de atender ao referido ordenamento legal, o DNIT encaminhou, por meio do Ofício 17092/2023/SETDEM/AUDINT/DNIT SEDE, de 31/1/2023, as informações relativas à extensão das malhas viárias federal e estadual pavimentadas de cada unidade da federação (peça 1) . Já a ANP encaminhou, por meio do Ofício 62/2023/SDL-CMDV/SDL-CMOV/SDL/ANP-RJ-e, de 31/1/2023, as informações sobre o consumo aparente de combustíveis verificadas no exercício de 2022, por unidade da federação (peça 2) .
5.	No que se refere à população, em analogia com a medida cautelar concedida na Arguição de Descumprimento de Preceito Fundamental (ADPF) 1.043/DF (peça 3) , em curso no Supremo Tribunal Federal - que suspendeu os efeitos da Decisão Normativa - TCU 201/2022 no exercício de 2023 -, e consoante despacho emitido na mesma ação (peça 4) , foram utilizados os dados constantes da Decisão Normativa - TCU 196, de 24/11/2021, que fixou os coeficientes do Fundo de Participação dos Municípios (FPM) para o exercício de 2022, considerando a população apurada pela Fundação Instituto Brasileiro de Geografia e Estatística (IBGE) com data de referência em 1º/7/2021, bem como as decisões judiciais que afetaram os dados do FPM naquele ato normativo.
6.	O cálculo das participações percentuais dos estados e do Distrito Federal, relativas à parcela da Cide a ser distribuída nos termos do inciso III do art. 159, c/c o § 4º, da Constituição Federal, conforme os critérios estabelecidos na supracitada Lei 10.336/2001, encontra-se no Anexo I do anteprojeto de decisão normativa.
7.	Em relação aos municípios, a competência para a realização do cálculo dos respectivos percentuais individuais de participação foi atribuída a este Tribunal pelo § 2º do art. 1º-B da Lei 10.336/2001, acrescido pela Lei 10.866/2004, in verbis:
Art. 1º-B. Do montante dos recursos que cabe a cada Estado, com base no caput do art. 1º-A desta Lei, 25% (vinte e cinco por cento) serão destinados aos seus Municípios para serem aplicados no financiamento de programas de infra-estrutura de transportes.
 (...) 
§ 2º Os percentuais individuais de participação dos municípios serão calculados pelo Tribunal de Contas da União na forma do § 1º deste artigo, observado, no que couber, o disposto nos §§ 4º, 5º e 6º do art. 1º-A desta Lei.
8.	Os critérios para a distribuição aos municípios foram estabelecidos pelo § 1º do mesmo art. 1º-B da Lei 10.336/2001, in verbis:
Art. 1º-B. (...) 
§ 1º Enquanto não for sancionada a lei federal a que se refere o art. 159, § 4º, da Constituição Federal, a distribuição entre os Municípios observará os seguintes critérios:
I - 50% (cinqüenta por cento) proporcionalmente aos mesmos critérios previstos na regulamentação da distribuição dos recursos do Fundo de que tratam os arts. 159, I, b, e 161, II, da Constituição Federal; e
II - 50% (cinqüenta por cento) proporcionalmente à população, conforme apurada pela Fundação Instituto Brasileiro de Geografia e Estatística - IBGE.
9.	Com vistas ao cumprimento do retrocitado dispositivo legal, que faz referência ao FPM, e mantendo a analogia com as retromencionadas decisão e despacho constantes da ADPF 1.043/DF, procedeu-se ao cálculo dos percentuais individuais de participação dos municípios utilizando-se os dados populacionais constantes da Decisão Normativa - TCU 196/2021, considerando a população apurada pelo IBGE com data de referência em 1º/7/2021, tendo sido consideradas ainda as decisões judiciais que afetaram os dados do FPM naquele ato normativo.
10.	Assim, foram calculados inicialmente os percentuais individuais de participação de cada município brasileiro, em decorrência do disposto no inciso II do § 1º do art. 1º-B da Lei 10.336/2001, mediante o cálculo da participação da população de cada município em relação ao total da população do seu respectivo estado.
11.	A fim de cumprir o disposto no inciso I do § 1º do art. 1º-B da Lei 10.336/2001, refez-se o cálculo dos percentuais individuais de participação de cada município no FPM distribuído a cada estado, com base nos coeficientes individuais de participação dos municípios no FPM constantes da Decisão Normativa - TCU 196/2021, em relação a cada grupo constituinte do Fundo ("Capitais", "Reserva" e "Interior") , respeitados os critérios previstos em lei para cada grupo, ajustando-se o cálculo às regras definidas para a Cide, tendo em conta que essa disposição legal alcança 50% do valor distribuído, o que implica as seguintes considerações:
a) os municípios capitais têm os seus percentuais individuais de participação fixados em 5% do valor distribuído aos municípios do seu respectivo estado, por interpretação análoga do direito que esses municípios têm de receber 10% do valor global distribuído a título de FPM;
b) os municípios integrantes do Fundo de Reserva - instituído pelo Decreto-Lei 1.881/1981 - em cada estado dividem igualmente entre si a cota de 1,8% do valor distribuído aos municípios do seu respectivo estado, por interpretação análoga do direito que esses municípios têm de receber 3,6% do valor global distribuído a título de FPM;
c) os municípios do interior de cada estado recebem 43,2% do valor distribuído aos municípios do seu respectivo estado, quando existem municípios do respectivo estado integrantes do Fundo de Reserva, por interpretação análoga do direito que esses municípios têm de receber 86,4% do valor global distribuído a título de FPM. Em caso de não haver municípios da UF na Reserva, a destinação ao grupo Interior passa a ser de 45%, haja vista a alocação de 90% do FPM a esses municípios.
12.	O cálculo das participações percentuais dos municípios, relativas à parcela da Cide a ser distribuída nos termos do art. 159, § 4º, da Constituição Federal, conforme os critérios estabelecidos na supracitada Lei 10.336/2001, encontra-se nos Anexos II a IV do anteprojeto de decisão normativa.
13.	Com vistas a tornar mais transparente o processo de cálculo, seguindo os princípios estabelecidos no item 9.2 do Acórdão 196/2003-TCU-Plenário, de 12/3/2003, as informações constantes dos anexos foram apresentadas de forma detalhada. 
14.	Assim, o Anexo I apresenta os percentuais individuais de participação dos estados e do Distrito Federal, o Anexo II mostra os percentuais individuais de participação de todos os municípios, incluindo as capitais e os municípios integrantes da Reserva, enquanto os Anexos III e IV detalham a memória de cálculo da participação das capitais e dos municípios da Reserva, respectivamente.
15.	Outra determinação do Acórdão em comento é a de se descrever, em nota explicativa, a metodologia utilizada nos cálculos, o que se faz presente na nota explicativa apresentada no Anexo V do referido anteprojeto.
16.	Após a publicação dos percentuais individuais de participação na Cide, o Tribunal deverá abrir prazo para recebimento dos recursos de retificação, conforme previsto no § 5º do mesmo artigo, in verbis:
Art. 1º-A. (...) 
 (...) 
§ 5º Os Estados e o Distrito Federal poderão apresentar recurso para retificação dos percentuais publicados, observados a regulamentação e os prazos estabelecidos pelo Tribunal de Contas da União.
17.	O Regimento Interno do TCU, com a redação dada pela Resolução 246, de 30/11/2011, assim dispõe, em seu art. 292-A, transcrito a seguir, sobre eventuais recursos apresentados pelos interessados, regulamentando o disposto no § 5º do art. 1º-A da Lei 10.336/2001:
Art. 292-A. As Unidades Federadas disporão de quinze dias, a partir da publicação dos percentuais individuais de participação calculados pelo Tribunal por força do disposto no caput do § 4º do art. 1º-A e no § 2º do art. 1º-B da Lei nº 10.336, de 19 de dezembro de 2001, acrescidos pela Lei nº 10.866, de 4 de maio de 2004, para apresentar o recurso para retificação previsto no § 5º do art. 1º-A do mesmo diploma legal.
Parágrafo único. O Tribunal se manifestará sobre o recurso mencionado neste artigo dentro do prazo previsto no inciso III do § 4º do art. 1º-A da Lei nº 10.336/2001. 
18.	Portanto, o Tribunal tem prazo até o último dia útil de março para se manifestar sobre os recursos para retificação dos percentuais publicados, conforme o disposto no inciso III do § 4º do art. 1º-A da Lei 10.336/2001, transcrito anteriormente.
19.	Assim, para que esse dispositivo possa ser atendido em sua plenitude e os recursos porventura interpostos possam ser tempestivamente analisados pela AudFiscal, propõe-se determinação à Segecex no sentido de alertar as Representações do Tribunal nos estados sobre a necessidade de encaminhar imediatamente à AudFiscal os recursos interpostos para retificação dos percentuais publicados, independentemente da data de recebimento.
20.	Por fim, apesar de a Portaria-TCU 208, de 2/7/2019, dispensar a publicação de decisões normativas no Diário Oficial da União (DOU) , mantendo-a apenas nos casos expressamente estabelecidos em lei específica, conforme o disposto em seu art. 3º, § 4º, entende-se necessária essa providência no caso de decisões normativas que fixem coeficientes ou percentuais de participação de fundos constitucionais, como é o caso da Cide-Combustíveis (a Lei 10.336/2001 dispõe sobre a publicação dos percentuais de participação por este Tribunal, mas não cita o DOU) , já que a matéria é de interesse da sociedade em geral e, principalmente, dos beneficiários dos fundos.
21.	Ante todo o exposto, submetem-se os autos à consideração superior, propondo, com base no art. 74 do RITCU, o encaminhamento ao Gabinete da Presidência, para proceder ao sorteio do relator, e o posterior envio ao Gabinete do relator sorteado, com proposta de que o Tribunal adote as seguintes providências, ouvida a Consultoria Jurídica, caso entenda necessário, em virtude da aplicação, por analogia, da medida cautelar e do despacho prolatados na Arguição de Descumprimento de Preceito Fundamental 1.043/DF, em curso no Supremo Tribunal Federal: 
a) conhecer da presente representação, nos termos do inciso VI do art. 237 do Regimento Interno;
b) aprovar o anteprojeto de decisão normativa anexo aos autos, que cuida da fixação, para o exercício de 2023, dos percentuais individuais de participação dos estados, do Distrito Federal e dos municípios brasileiros nos recursos de que trata o inciso III, c/c o § 4º, do art. 159 da Constituição Federal (Cide-Combustíveis) , acompanhado dos seguintes anexos:
Anexo I: Percentuais Individuais de Participação dos Estados e DF;
Anexo II: Percentuais Individuais de Participação dos Municípios (inclui as capitais e os municípios da Reserva) ;
Anexo III: Memória de Cálculo da Participação das Capitais;
Anexo IV: Memória de Cálculo da Participação dos Municípios da Reserva;
Anexo V: Nota Explicativa.
c) encaminhar cópia da deliberação e da decisão normativa que vier a ser aprovada aos presidentes do Senado Federal e da Câmara dos Deputados, ao ministro de Estado da Fazenda, à presidente do Banco do Brasil S.A., ao presidente da Fundação Instituto Brasileiro de Geografia e Estatística, ao diretor-geral do Departamento Nacional de Infraestrutura de Transportes e ao diretor-geral da Agência Nacional do Petróleo, Gás Natural e Biocombustíveis, podendo o relatório e o voto ser consultados no endereço www.tcu.gov.br/acordaos;
d) publicar no Diário Oficial da União a decisão normativa que vier a ser aprovada, a fim de dar amplo conhecimento à sociedade;
e) determinar à Segecex que alerte as Representações do TCU nos estados sobre a necessidade de encaminhar imediatamente para a Unidade de Auditoria Especializada em Orçamento, Tributação e Gestão Fiscal eventuais recursos administrativos interpostos, com base no art. 292-A do Regimento Interno do Tribunal, para retificação dos percentuais individuais de participação publicados, relativos à Cide-Combustíveis do exercício de 2023, independentemente da data de recebimento; e
f) encerrar o presente processo, nos termos do art. 169, inciso V, do Regimento Interno do TCU."
É o relatório.

Não atuou.

REPRESENTAÇÃO. PROJETO DE DECISÃO NORMATIVA. contribuição de intervenção no domínio econômico. FIXAÇÃO DOS PERCENTUAIS INDIVIDUAIS DE PARTICIPAÇÃO DOS ESTADOS, DO DISTRITO FEDERAL E DOS MUNICÍPIOS PARA O EXERCÍCIO DE 2023. CONHECIMENTO. APROVAÇÃO. DETERMINAÇÃO PARA A SEGECEX. CIÊNCIA. ARQUIVAMENTO.

ADMINISTRATIVO (ADM)

Trata-se de anteprojeto de decisão normativa que fixa, para o exercício de 2023, os percentuais individuais de participação dos estados, do Distrito Federal e dos municípios na distribuição do produto da arrecadação da contribuição de intervenção no domínio econômico relativa às atividades de importação ou comercialização de petróleo e seus derivados, gás natural e seus derivados e álcool combustível, de que trata o art. 177, § 4º, da Constituição.
2.	A competência deste Tribunal para o cálculo dos referidos percentuais tem por base, em relação aos estados e ao Distrito Federal, o § 4º do art. 1º-A da Lei 10.336, de 19/12/2001, acrescido pela Lei 10.866, de 4/5/2004, e, em relação aos municípios, o § 2º do art. 1º-B da Lei 10.336/2001, acrescido pela Lei 10.866/2004.
3.	Conheço da presente representação, uma vez que foram satisfeitos os requisitos de admissibilidade previstos no inciso VI do art. 237 do Regimento Interno do TCU.
4.	De plano, manifesto minha concordância com os encaminhamentos propostos pela Unidade de Auditoria Especializada em Orçamento, Tributação e Gestão Fiscal (AudFiscal) , cujos fundamentos incorporo a estas razões de decidir, sem prejuízo das considerações a seguir.
5.	A matéria ora sob exame tem assento constitucional, estando disciplinada pelo inciso III e pelo §4º do art. 159, incluídos pela Emenda Constitucional 42, de 19/12/2003, tendo a redação do inciso III do art. 159 sido alterada pela Emenda 44, de 30/6/2004, in verbis:
"Art. 159. A União entregará:
[...]
III - do produto da arrecadação da contribuição de intervenção no domínio econômico prevista no art. 177, § 4º, 29% (vinte e nove por cento) para os Estados e o Distrito Federal, distribuídos na forma da lei, observada a destinação a que refere o inciso II, c, do referido parágrafo.
[...]
§ 4º Do montante de recursos de que trata o inciso III que cabe a cada Estado, vinte e cinco por cento serão destinados aos seus Municípios, na forma da lei a que se refere o mencionado inciso."
6.	A Lei 10.336/2001, em seu § 2º do art. 1º-A, incluído pela Lei 10.866/2004, estabelece os critérios para a distribuição aos estados e ao Distrito Federal, in verbis:
"Art. 1º-A.
[...]
§ 2º A distribuição a que se refere o § 1o deste artigo observará os seguintes critérios:
I - 40% (quarenta por cento) proporcionalmente à extensão da malha viária federal e estadual pavimentada existente em cada Estado e no Distrito Federal, conforme estatísticas elaboradas pelo Departamento Nacional de Infra-Estrutura de Transportes - DNIT;
II - 30% (trinta por cento) proporcionalmente ao consumo, em cada Estado e no Distrito Federal, dos combustíveis a que a Cide se aplica, conforme estatísticas elaboradas pela Agência Nacional do Petróleo - ANP;
III - 20% (vinte por cento) proporcionalmente à população, conforme apurada pela Fundação Instituto Brasileiro de Geografia e Estatística - IBGE;
IV - 10% (dez por cento) distribuídos em parcelas iguais entre os Estados e o Distrito Federal."
7.	Já o §1º do art. 1º-B da mesma Lei 10.336/2001, estabelece os critérios para a distribuição aos municípios, in verbis:
"Art. 1º-B.
[...]
§ 1º Enquanto não for sancionada a lei federal a que se refere o art. 159, § 4º, da Constituição Federal, a distribuição entre os Municípios observará os seguintes critérios:
I - 50% (cinqüenta por cento) proporcionalmente aos mesmos critérios previstos na regulamentação da distribuição dos recursos do Fundo de que tratam os arts. 159, I, b, e 161, II, da Constituição Federal; e
II - 50% (cinqüenta por cento) proporcionalmente à população, conforme apurada pela Fundação Instituto Brasileiro de Geografia e Estatística - IBGE."
8.	Para atender às disposições, o DNIT encaminhou, por meio do Ofício 17092/2023/SETDEM/AUDINT/DNIT SEDE, de 31/1/2023, as informações relativas à extensão das malhas viárias federal e estadual pavimentadas de cada unidade da federação (peça 1) . Por sua vez, a ANP encaminhou, por meio do Ofício 62/2023/SDL-CMDV/SDL-CMOV/SDL/ANP-RJ-e, de 31/1/2023, as informações sobre o consumo aparente de combustíveis verificadas no exercício de 2022, por unidade da federação (peça 2) .
9.	No que concerne ao critério populacional, em analogia com a medida cautelar concedida na Arguição de Descumprimento de Preceito Fundamental (ADPF) 1.043/DF (peça 3) , em curso no Supremo Tribunal Federal - que suspendeu os efeitos da Decisão Normativa - TCU 201/2022 no exercício de 2023 -, e consoante despacho emitido na mesma ação (peça 4) , a unidade técnica utilizou os dados constantes da Decisão Normativa - TCU 196, de 24/11/2021, que fixou os coeficientes do Fundo de Participação dos Municípios (FPM) para o exercício de 2022, considerando a população apurada pela Fundação Instituto Brasileiro de Geografia e Estatística (IBGE) com data de referência em 1º/7/2021, bem como as decisões judiciais que afetaram os dados do FPM naquele ato normativo.
10.	Da mesma forma, para o cálculo dos percentuais individuais dos municípios, tendo em conta que o dispositivo legal faz referência ao FPM, a unidade técnica utilizou os dados populacionais constantes da Decisão Normativa - TCU 196/2021, considerando a população apurada pelo IBGE com data de referência em 1º/7/2021, mantendo a analogia com as retromencionadas decisão e despacho constantes da ADPF 1.043/DF.
11.	O Anexo I da minuta de anteprojeto de decisão normativa apresenta o cálculo das participações percentuais dos estados e do Distrito Federal, relativas à parcela da Cide a ser distribuída nos termos do inciso III do art. 159, c/c o § 4º, da Constituição Federal, conforme os critérios estabelecidos na supracitada Lei 10.336/2001. Já os Anexos II e IV trazem o cálculo das participações percentuais dos municípios.
12.	Cabe ressaltar que, após a publicação dos percentuais individuais de participação na Cide, o Tribunal deverá abrir prazo para recebimento dos recursos de retificação, conforme previsto no § 5º do mesmo artigo, in verbis:
"Art. 1º-A.
[...]
§ 5º Os Estados e o Distrito Federal poderão apresentar recurso para retificação dos percentuais publicados, observados a regulamentação e os prazos estabelecidos pelo Tribunal de Contas da União."
13.	A respeito desses valores, o Regimento Interno do TCU dispõe, em seu art. 292-A, sobre eventuais recursos apresentados pelos interessados, regulamentando o disposto no § 5º do art. 1º-A da Lei 10.336/2001:
"Art. 292-A. As Unidades Federadas disporão de quinze dias, a partir da publicação dos percentuais individuais de participação calculados pelo Tribunal por força do disposto no caput do § 4º do art. 1º-A e no § 2º do art. 1º-B da Lei nº 10.336, de 19 de dezembro de 2001, acrescidos pela Lei nº 10.866, de 4 de maio de 2004, para apresentar o recurso para retificação previsto no § 5º do art. 1º-A do mesmo diploma legal.
Parágrafo único. O Tribunal se manifestará sobre o recurso mencionado neste artigo dentro do prazo previsto no inciso III do § 4º do art. 1º-A da Lei nº 10.336/2001." 
14.	Assim, considerando que o Tribunal tem prazo até o último dia útil de março para se manifestar sobre esses recursos, cabe acolher a proposta da unidade técnica de determinar à Segecex que alerte as Representações do Tribunal nos estados sobre a necessidade de encaminhar imediatamente à AudFiscal os recursos interpostos para retificação dos percentuais publicados, independentemente da data de recebimento, de forma a permitir que possam ser tempestivamente analisados pela citada unidade técnica.
15.	Em que pese a Portaria-TCU 208, de 2/7/2019, dispensar a publicação de decisões normativas no Diário Oficial da União (DOU) , mantendo-a apenas nos casos expressamente estabelecidos em lei específica, conforme o disposto em seu art. 3º, § 4º, cabe ainda acolher a proposta da unidade técnica de publicação da norma, tendo em vista o interesse da sociedade em geral e, principalmente, dos beneficiários dos recursos advindo da arrecadação da Cide-Combustíveis.
16.	Por fim, em face da urgência e da relevância da matéria, bem como da necessidade de aprovação do normativo em consonância com o prazo legal, solicito, com fulcro no art. 84 do Regimento Interno deste Tribunal, dispensa de abertura de prazos para eventual apresentação de sugestões e emendas, que, entretanto, podem ser incorporadas, nesta oportunidade, ao texto em tela.
17.	Com fulcro nessas considerações, manifesto-me favoravelmente à aprovação do anteprojeto de decisão normativa elaborado pela AudFiscal, para vigorar no exercício de 2023, acompanhado dos seguintes anexos:
Anexo I: Percentuais Individuais de Participação dos Estados e DF;
Anexo II: Percentuais Individuais de Participação dos Municípios (inclui as capitais e os municípios da Reserva) ;
Anexo III: Memória de Cálculo da Participação das Capitais;
Anexo IV: Memória de Cálculo da Participação dos Municípios da Reserva;
Anexo V: Nota Explicativa.
	Diante do acima exposto, voto no sentido de que o Tribunal acolha o acórdão que ora submeto à apreciação deste Plenário.
TCU, Sala das Sessões, em 8 de fevereiro de 2023.
BENJAMIN ZYMLER 
Relator